【裁判字號】    94,交易,358
【裁判日期】    950126
【裁判案由】    過失傷害
【裁判全文】
臺灣板橋地方法院刑事判決             94年度交易字第358號
公  訴  人  臺灣板橋地方法院檢察署檢察官
被      告  甲○○
上列被告因過失傷害案件，經檢察官提起公訴（94年度偵字第16
949 號），於準備程序進行中，被告就被訴之事實為有罪之陳述
，經告知被告簡式審判程序之旨，並聽取當事人之意見後，裁定
進行簡式審判程序，判決如下：
    主  文
甲○○因過失傷害人，處拘役伍拾日，如易科罰金，以佰元折
算壹日。
    事  實
一、甲○○於民國93年6 月23日凌晨零時20分許，駕駛黃偉霖（
    另為不起訴處分）所有之車牌號碼IL-6547 號之自用小貨車
    ，行經臺北縣中和市○○路180 號前時，因前方有某輛機車
    慢速行駛於快、慢車道之間，甲○○乃往右偏駛，欲伺機自
    慢車道超車行駛。其本應注意遵守行車限速不得超過50公里
    之規定，且應注意變換車道時保持安全間距，讓直行車先行
    ，竟疏未注意，以約時速60公里之車速向右偏行駛入慢車道
    ，而與同向騎乘車號BVX-367 號重型機車之乙○○發生碰撞
    ，使乙○○人車倒地，滑行致撞擊外車道違規停放之呂鴻烈
    （另經檢察官為不起訴處分）所有車號6B-6876 號自小客車
    之左前側車身，致乙○○受有頭部外傷併顱內出血、右臂神
    經叢受損、鼻骨骨折等傷害。甲○○於肇事後立即報警救護
    ，並於警方到場處理時，自承前開肇事情事而接受裁判。
二、案經被害人乙○○訴由臺北縣政府警察局中和分局報請臺灣
    板橋地方法院檢察署檢察官偵查起訴。
    理  由
一、按除被告所犯為死刑、無期徒刑、最輕本刑為三年以上有期
    徒刑之罪或高等法院管轄第一審案件者外，於第一次審判期
    日前之準備程序進行中，被告先就被訴事實為有罪之陳述時
    ，審判長得告知被告簡式審判程序之旨，並聽取當事人、代
    理人、辯護人及輔佐人之意見後，裁定進行簡式審判程序，
    刑事訴訟法第273 條之1 第1 項定有明文。經核本件被告甲
    ○○所犯係死刑、無期徒刑、最輕本刑為3 年以上有期徒刑
    以外之罪，其於準備程序中就被訴事實為有罪之陳述，經法
    官告知簡式審判程序之旨，並聽取公訴人、被告之意見後，
    本院爰依首揭規定，合議裁定由受命法官獨任進行簡式審判
    程序，合先敘明。
二、訊據被告坦承前開犯罪事實不諱，核與卷附道路交通事故現
    場圖、道路交通事故調查報告表、照片等所示相符，足認被
    告於前揭時、地駕車肇事一節明確。而按行車速度，依速限
    標誌或標線之規定，無標誌或標線者，應依下列規定：一、
    行車時速不得超過五○公里，道路交通安全規則第93條第1
    項第1 款前段定有明文。又汽車在雙向四車道行駛變換車道
    時，應讓直行車先行，並注意安全距離，道路交通安全規則
    第98條第1 項第6 款復有規定。本件被告駕駛自用小貨車，
    行駛至臺北縣中和市○○路180 號前，欲自內側車道切往外
    側車道時，本應注意讓直行車先行，並保持安全間距，且被
    告既欲切換車道，更應遵守限速規定，小心駕駛，而以當時
    天候、路況良好，並無不能注意之情事，被告竟疏於注意，
    以約60公里左右之時速逕行切入外側慢車道行駛，致與同向
    騎駛於慢車道之告訴人乙○○碰撞，足認被告未保持安全間
    距即超速切換車道之過失情節明確。被告雖辯稱告訴人應亦
    有超速，同有過失等語。惟被告於偵訊時原辯稱：告訴人是
    從右側出來，突然往左而與我碰撞等語（見94年度他字第
    3070號偵查卷第77頁），則衡情若告訴人甫由被告之右側轉
    出向左，速度應不致太高，與被告於審判中所辯不符。且經
    檢察官送請鑑定，鑑定機關認告訴人並無肇事因素，被告又
    改稱：我車速約60公里，告訴人車速應比我快才會撞上等語
    （見同前卷第88頁）。足見被告所辯告訴人有超速乙節，僅
    係個人推測之詞，不足為免責之藉口。且由告訴人於警製談
    話紀錄表所述：我之前在景平、大勇街口停等紅燈，綠燈後
    直行打到二檔就肇事，當時車速約40公里左右等語（見同前
    偵查卷第43頁）。則以告訴人於綠燈後起駛，剛換檔至二檔
    之情，告訴人自述其車速約40公里左右，應非虛妄。反觀被
    告片面辯稱告訴人亦有超速云云，則乏實證相佐，自不足採
    。且
    本件經臺灣省臺北縣區車輛行車事故鑑定委員會鑑定，亦同
    此認定，有該委員會北縣鑑字第941035號鑑定意見書在卷可
    參（見同前卷第83頁），益足佐本院前開論斷。而告訴人因
    被告之過失行為，受有頭部外傷併顱內出血、右臂神經叢受
    損、鼻骨骨折等傷害，有國立臺灣大學醫學院附設醫院診斷
    證明書在卷可稽，足證被告前開過失駕車肇事之行為，與告
    訴人等之傷害結果間，具有相當因果關係。綜上開論述，足
    認本件事證明確，被告犯行堪以認定，應依法論處。
三、核被告所為，係犯刑法第284 條第1 項前段之過失傷害罪。
    又本件被告於肇事後即報警救護，並於員警到場時直承肇事
    ，有警製談話紀錄表在卷為據（見同前偵查卷第50頁），是
    被告自首其犯行並接受裁判，應依自首之例減輕其刑。本院
    審酌被告之前科素行，及其因一時疏失罹犯本罪之情狀，犯
    後坦承犯行不諱，僅就責任分擔有所爭執，惟未與告訴人達
    成和解，及其犯罪手段、所生危害等一切情事，量處如主文
    所示之刑，並諭知如易科罰金之折算標準。
據上論斷，應依刑事訴訟法第273 條之1 第1 項、第299 條第1
項前段，刑法第284 條第1 項前段、第62條前段、第41條第1 項
前段，罰金罰鍰提高標準條例第1 條前段、第2 條，判決如主文
。
本案經檢察官陳孟黎到庭執行職務。
中    華    民    國    95    年    1     月    26    日
                    交通法庭    法  官  林漢強
上列正本證明與原本無異。
如不服本判決，應於判決送達後10日內，向本院提出上訴狀。
                                書記官  黃大千
中    華    民    國    95    年    1     月    26    日
附錄本件論罪科刑所用法條全文
刑法第284條
因過失傷害人者，處六月以下有期徒刑、拘役或五百元以下罰金
，致重傷者，處一年以下有期徒刑、拘役或五百元以下罰金。
從事業務之人，因業務上之過失傷害人者，處一年以下有期徒刑
、拘役或一千元以下罰金，致重傷者，處三年以下有期徒刑、拘
役或二千元以下罰金。


司法院資訊處製作；財團法人民間司法改革基金會備份。
